臺灣高等法院刑事判決　　　　　　　　　　　　　　九十年度上易字第三０二五號
　　上　訴　人　　臺灣板橋地方法院檢察署檢察官
　　被　　　告　　戊○○
　　被　　　告　　丁○○原名.
　　右二人共同
　　選任辯護人　　陳志豪律師
　　被　　　告　　甲○○
右上訴人因被告竊盜等案件，不服臺灣板橋地方法院九十年度易字第五五八號，中華
民國九十年七月十三日第一審判決（起訴案號：臺灣板橋地方法院檢察署八十九年度
偵續字第六四號）提起上訴，本院判決如左：
    主  文
上訴駁回。
    理  由
一、公訴意旨略以：被告戊○○與告訴人己○○原係男女朋友關係，二人並自民國（
    下同）八十一年間起，在臺北縣板橋市○○○路○段三十四巷二號二樓被告戊○○住處同居，嗣二人因故交惡，被告戊○○被迫搬離，心有未甘，竟於八十八年
    三月間某日晚間六時許，夥同被告丁○○（原名莊春泉）、甲○○及另一不詳年
    籍、姓名之成年男子，共同基於竊取財物之犯意聯絡，趁己○○未在家之際，進
    入上址，並擬搬走屋內屬於己○○所有之物品。適告訴人己○○於同日晚間七時
    六分許，返回上開住處，與被告戊○○、丁○○及甲○○等人發生爭執，被告三
    人竟趁己○○未注意之際，由該不詳姓名之男子竊取己○○置於客廳桌上手提包
    內之現金新臺幣（下同）九萬元，並由甲○○持電擊棒於己○○面前晃動，發出
    電擊聲，恐嚇己○○，致使己○○心生畏懼，因而危害於安全。因認被告戊○○
    、丁○○、甲○○等三人，均共同涉有刑法第三百零五條之恐嚇及第三百二十條
    第一項之竊盜等罪嫌。
二、按犯罪事實應依證據認定之，無證據不得推定其犯罪事實；不能證明被告犯罪者
    ，應諭知無罪之判決，刑事訴訟法第一百五十四條及第三百零一條第一項，分別
    定有明文。又所謂認定犯罪事實之證據，係指足以認定被告確有犯罪行為之積極
    證據而言，如未發現相當證據，或證據不足以證明，即應為有利於被告之認定，
    自不能以推測或擬制之方法，以為裁判基礎。且告訴人之告訴，係以使被告受刑
    事訴追為目的，是其陳述是否與事實相符，仍應調查其他事實以資審認，始得為
    不利被告之認定，此觀諸最高法院二十九年上字第三一０五號、四十年臺上字第
    八六號及五十二年臺上字第一三００號等判例意旨甚明。
三、本件公訴人認被告等涉犯恐嚇及竊盜等罪嫌，無非係以告訴人己○○之指訴及告
    訴人所提出之監視錄影帶一捲為論據。惟經訊據被告戊○○、丁○○，則均堅決
    否認有何恐嚇、竊盜之犯行，被告戊○○辯稱：該屋係其所有，經由被告丁○○
    之介紹，擬出租予被告甲○○，其帶同彼等前往上址查看，並通知管區警察到場
    ，其並未竊取任何財物，俟告訴人返家後，雙方發生爭執，其所攜帶之皮包遭告
    訴人拉扯，致電擊棒掉落地上，被告甲○○上前撿拾並把玩，非其授意被告甲○○持電擊棒等語；被告丁○○未於審判期日到庭，於調查時則以其並未翻動告訴
    人之手提包，亦未持電擊棒恐嚇告訴人云云置辯。
四、經查：
（一）告訴人於八十八年三月二十日，提出其於八十八年三月十三日在上開住處所拍
      攝之監視錄影帶一捲，向臺北縣警察局板橋分局後埔派出所報案，指稱其於八
      十八年三月十三日晚間七時許返家，將手提包放置於客廳桌上，為在場一不知
      名人士竊走手提包內之現金九萬元，再由被告戊○○將一支電擊棒交予被告甲○○，被告甲○○開機發出聲音，持以對其恐嚇云云（八十八年三月二十日警
      訊筆錄），嗣經檢察官認罪證不足，以八十八年度偵字第一三一一一號不起訴
      處分書為不起訴處分後，告訴人乃於再議聲請狀中指陳：其於八十八年三月十
      三日，遭被告戊○○、莊春泉（即丁○○）、甲○○之壓制、綑綁，因當日受
      驚嚇無法向到場員警詳陳受害情節（卷附刑事再議聲請狀）；迄原審調查時，
      告訴人復指稱：係被告丁○○持電擊棒，再交予被告甲○○，彼二人均持電擊
      棒在其頭部、手部晃動，並接觸其身體，其遭被告等架住無法抗拒（原審九十
      年六月二十日訊問筆錄）；迨具狀聲請檢察官上訴，及於本院調查時，則稱係
      被告甲○○拿取手提包，並持電擊棒，且其甫返抵家門，即遭被告等控制自由
      、威逼將予殺害（刑事聲請上訴狀，本院九十年九月二十六日及十一月九日訊
      問筆錄）等語。觀諸告訴人前後數次指訴被害之情節，多所不一，已未可遽信
      ；且經原審勘驗錄影帶攝得之內容，被告戊○○、丁○○、甲○○，及另一不
      詳姓名男子，於八十八年三月十三日（勘驗筆錄記載為十二日）下午五時四十
      分許進入告訴人上開住處後，除翻看屬於戊○○之資料外，並未翻搜任何財物
      ，迨告訴人於同日晚間七時七分許返家，雖攜帶一只黑色手提包，惟被告等人
      均未予翻動，僅該名與甲○○同行之不詳姓名男子曾取走手提包，並於約一分
      鐘後放回；另被告甲○○雖曾手持電擊棒開機發出電光二次，惟係將電擊棒朝
      下把玩，並未在告訴人身體附近晃動，且告訴人全程均未受壓制、捆綁，猶可
      自由走動或交談。同日晚間九時許，告訴人尚在客廳撥打電話，有原審九十年
      六月二十日之勘驗筆錄在卷可按，告訴人於本院調查時，亦陳稱對原審勘驗監
      視錄影帶之結果無意見（本院九十年九月二十六日訊問筆錄）。而依該勘驗結
      果，並未見告訴人有受恐嚇之畫面，尤無告訴人遭被告等綑綁、威脅之情形，
      且由告訴人始終未受任何壓制，並可自由走動、交談、撥打電話等情形以觀，
      實難僅憑告訴人所稱已心生畏懼之片面指訴，遽認被告等涉嫌共同恐嚇。
（二）八十八年三月十三日晚間八時許，告訴人於上址撥電話報警，員警據報趕抵，
      告訴人即向員警表示係因房屋產權等財務糾紛等節，業據原審函詢受理報案之
      臺北縣警察局板橋分局後埔派出所，經該所回報當日之工作紀錄簿，略載以該
      所巡警到場了解後，發現係民事財產糾葛，即交由備勤警員處理，有該派出所
      工作紀錄簿節本一紙附卷可參，與證人即接獲通知趕赴現場之警員乙○○、丙○○二人於本院調查時結證所稱：「八點多有人報案，值班的通知我們巡邏的
      人後，我們才去，到現場時有己○○、戊○○外，尚有二名男子，他們進去時
      我們並不在場，我們進去後，己○○、戊○○各說各話，我們就帶他們回派出
      所由備勤處理。」、「巡邏紀錄簿上是我登載不錯，是根據當事人雙方都說是
      房屋產權糾紛而記載。」、「當時我是巡邏勤務，接到值班通知就去戊○○住
      處，他有聯絡當地不知道是里長或鄰長的人在場，鎖匠是後來才來的，他開門
      後我們一起進去。」（本院九十年十一月三十日訊問筆錄）等語相符。觀諸前
      揭勘驗監視錄影帶內容，茍被告等有竊取告訴人財物之意思，原可於告訴人返
      家前即翻動財物，何庸俟告訴人返家後，始在告訴人面前取走其財物？又告訴
      人當日報警時，既能向員警陳述因與被告戊○○間為產權糾紛而起爭執，竟未
      立即指訴失竊財物或遭恐嚇之情形，亦與常情有違。至前揭勘驗錄影帶內容中
      ，雖有該穿深色夾克、理平頭之不知名男子取走告訴人之手提包約一分鐘之畫
      面，惟衡以被告戊○○、丁○○、甲○○與該不詳姓知名男子進入告訴人房屋
      後，均未有翻搜財物之舉動，迨告訴人返家後，該名男子始有拿取告訴人手提
      包之舉，實難認被告戊○○、丁○○、甲○○三人，於進入告訴人住處前，即
      與該名男子具有竊取告訴人財物之犯意聯絡；況告訴人迄未能證明該手提包內
      確有現金九萬元之事實，自不得單憑告訴人之指訴，逕對被告等以竊盜罪責相
      繩。至告訴人於本院調查時，指稱拿取手提包之人係被告甲○○，顯與前揭勘
      驗筆錄之記載不符，自未足採據。且本院認無再行勘驗之必要，附此敘明。
（三） 此外，本院復查無其他積極證據足證被告戊○○、丁○○、甲○○等人有公
       訴人所指恐嚇、竊盜犯行，原審以既不能證明被告等之犯罪，爰為被告戊○○、丁○○、甲○○三人均無罪之諭知，揆諸前揭規定及判例意旨，並無違
       誤，應予維持。
五、檢察官據告訴人之請求，提起上訴意旨略以：（一）依監視錄影帶之內容，被告
    甲○○確有拿取告訴人之手提包；（二）被告戊○○已於八十四年四月間，結束
    與告訴人之同居生活，竟夥眾破壞告訴人住處門鎖而入內，已觸犯侵入住宅罪；
    （三）被告甲○○持電擊棒，對年逾七旬之告訴人開機發聲，已致告訴人心生畏
    懼云云，除所指被告戊○○另涉有侵入住宅罪嫌部分，並未經起訴及原審法院判
    決，本院不得遽以審究外，均無理由，應予駁回。
六、被告戊○○涉嫌於八十七年十二月間，毀損告訴人住處魚缸等財物之犯行，雖據
    公訴人提起公訴（八十八年度偵字第一三一一一號），惟既未經原審法院判決，
    且與本件被訴於八十八年三月間涉嫌恐嚇、竊盜之犯行，顯亦無裁判上一罪關係
    ，本院自無從逕予審酌裁判，併予指明。
七、被告丁○○、甲○○二人經合法傳喚，無正當理由均未到庭，爰不待其陳述逕行
    判決。
據上論斷，應依刑事訴訟法第三百七十一條、第三百六十八條，判決如主文。
本案經檢察官曾忠己到庭執行職務
中    華    民    國      九十一      年      一      月        八      日
                              臺灣高等法院刑事第六庭
                                  審判長法  官  陳  春  秋
                                        法  官  高  明  哲
                                        法  官  王  麗  莉
右正本證明與原本無異。
不得上訴。
                                        書記官  胡      儀
中    華    民    國      九十一      年      一      月        十一    日
